臺灣桃園地方法院民事裁定　　　　　　100年度監宣字第155號
聲　請　人　呂文榮
相　對　人　呂淑如
關　係　人　張貴英
上列當事人間聲請監護宣告事件，本院裁定如下：
    主      文
宣告呂淑如（女，民國○○年○ 月○○日生，身分證統一編號：Ｚ000
0000000號）為受監護宣告之人。
選定呂文榮（男，民國○○年○ 月○○日生，身分證統一編號：Ｚ000
000000號）為受監護宣告之人呂淑如之監護人。
指定張貴英（女，民國○○年○○月○○日生，身分證統一編號：Ｚ000
000000號）為會同開具財產清冊之人。
聲請程序費用新臺幣壹仟元由受監護宣告之人負擔。
    理      由
一、本件聲請意旨略以：聲請人為相對人呂淑如之父，相對人自
    民國98年4 月29日起因工作壓力引起精神分裂症，雖送醫診
    治但不見起色，近日甚且已因精神障礙或其他心智缺陷，致
    不能為意思表示或受意思表示，或不能辨識其意思表示之效
    果。為此依民法第14條第1項、民事訴訟法第597條第1 項之
    規定，聲請准予對相對人為監護宣告，並依民法第1111條規
    定，指定呂文榮為相對人之監護人暨指定張貴英為會同開具
    財產清冊之人；若鈞院認相對人尚未達可宣告監護之程度，
    則請依民法第14條第3 項、第15條之1第1項、民事訴訟法第
    624條之3之規定為輔助宣告等語。並提出戶口名簿影本、戶
    籍謄本、親屬系統表、親屬名冊、同意書、衛生署桃園療養
    院診斷證明書等件為證。
二、按「對於因精神障礙或其他心智缺陷，致不能為意思表示或
    受意思表示，或不能辨識其意思表示之效果者，法院得因本
    人、配偶、四親等內之親屬、最近一年有同居事實之其他親
    屬、檢察官、主管機關或社會福利機構之聲請，為監護之宣
    告」，民法第14條第1項定有明文。經本院依職權囑託行政
    院衛生署桃園療養院勘驗相對人之心神狀況，並於鑑定人王
    作仁醫師前訊問相對人，相對人就詢問答稱：「（家裡有幾
    個兄弟姊妹，排行第幾？）四個，不知道排行第幾。」、「
    （之前有來住院嗎？是否按時服藥？）有。有。」、「（手
    機是否有被盜打？）有，沒有報案，有去警察局講。」、「
    （之前是否有被跟蹤的情形？）沒有。」、「（之前是否有
    工作？）有，在電子工場。」、「（高中就讀哪裡？還記得
    同學嗎？）育達高中，同學都還好。」等語；另訊據鑑定人
    王作仁醫師稱以：是精神分裂症患者，病情已達到監護宣告
    之程度，並且有脫離現實之部分，其他詳如報告等語（參見
    本院100年8月30日訊問筆錄）。復參酌行政院衛生署桃園療
    養院出具精神鑑定報告結果略以：呂員約24歲時開始出現自
    言自語、幻聽、幻視及被害與宗教妄想等精神症狀，其社交
    功能及日常生活功能退化；呂員於99年4 月因對家屬出現攻
    擊行為，而帶入本院急診及住入急性病房治療，住院期間診
    斷為精神分裂症；個案此次住院期間已近四個月，對於藥物
    的反應不佳，臨床觀察發現呂員對於被害妄想內容仍堅信不
    疑，幻聽情況依舊明顯；目前呂員勉強尚可自理基本日常生
    活，但自我照顧差，身上有異味，需督促下洗澡；心測結果
    顯示呂員現實感差，對身邊週遭複雜事務（例如：對自身財
    產支配計畫、自我相關醫療事宜等）之處理有明顯困難，無
    法獨立做出符合一般社會期望之決策。綜合以上所述，呂員
    目前精神狀態已達不能意思表示及不能辨識其意思表示之程
    度，但呂員發病僅一年多左右，精神症狀經長期規則治療後
    仍有改善空間，未來精神狀態是否仍達不能辨識其意思表示
    之程度，得視需要考慮是否再次鑑定。結論：呂員為精神分
    裂症之個案，目前精神狀態達不能辨識其意思表示之程度等
    語。此有該院100年9月27日桃療醫字第1000006253號函暨所
    附精神鑑定報告書1 份為憑。本院審酌相對人目前因精神障
    礙已致不能辨識其意思表示之效果，聲請人聲請對於相對人
    為監護之宣告，核無不合，應予准許。
三、再按「法院為監護之宣告時，應依職權就配偶、四親等內之
    親屬、最近一年有同居事實之其他親屬、主管機關、社會福
    利機構或其他適當之人選定一人或數人為監護人，並同時指
    定會同開具財產清冊之人。」，「法院為前項選定及指定前
    ，得命主管機關或社會福利機構進行訪視，提出調查報告及
    建議。監護之聲請人或利害關係人亦得提出相關資料或證據
    ，供法院斟酌。」，「法院選定監護人時，應依受監護宣告
    之人之最佳利益，優先考量受監護宣告之人之意見，審酌一
    切情狀，並注意下列事項：一、受監護宣告之人之身心狀態
    與生活及財產狀況。二、受監護宣告之人與其配偶、子女或
    其他共同生活之人間之情感狀況。三、監護人之職業、經歷
    、意見及其與受監護宣告之人之利害關係。四、法人為監護
    人時，其事業之種類與內容，法人及其代表人與受監護宣告
    之人之利害關係。」，民法第1111條第1 項、第2 項、第11
    11條之1 分別定有明文。經本院囑請桃園縣社會工作師公會
    進行訪視，訪視報告略以：本案之聲請人呂文榮為相對人父
    親，為相對人的主要照顧者，並支付相對人的照顧費用，而
    會同開具財產清冊之人張貴英則為聲請人之同居人，從旁協
    助聲請人，且固定前往桃園療養院探視關懷相對人，並適時
    提供其所需；經訪視聲請人與會同開具財產清冊之人皆有意
    願擔任，相對人之兄弟姐妹則不主動了解關心相對人狀況或
    提供相關協助；綜合評估相對人的受照顧狀況、聲請人與會
    同開具財產清冊之人的陳述，未見明顯不適任之積、消極原
    因，惟仍請法官以相對人最佳利益為考量參酌相關事證後予
    以綜合裁量之等語，此有桃園縣社會工作師公會100年8月11
    日桃姚字第100263號函暨桃園縣政府社會局社會工作科監護
    宣告調查訪視報告在卷可稽。本院考量聲請人為相對人之父
    ，為主責處理相對人事務之人，並實際負擔相對人照顧費用
    ，是認由聲請人擔任相對人之監護人，應屬符合受監護宣告
    之人之最佳利益，爰依前揭規定選定聲請人為相對人之監護
    人；又關係人張貴英為聲請人之同居人，從旁協助聲請人處
    理相對人事宜，對相對人同樣關心，併依前揭規定指定張貴
    英為會同開具財產清冊之人。
四、依民事訴訟法第608條第1項，裁定如主文。
中    華    民    國    100    年    10   月    31    日
                  家事法庭法   官  陳婉玉
上列正本證明與原本無異。
本裁定就對相對人之監護宣告部分不得抗告；另就其餘有關選定
監護人部分如有不服，應於本裁定送達後10日內向本院提出抗告
狀。
中    華    民    國    100    年    10   月    31    日
                                      書記官   王馨瑩